臺灣高雄地方法院刑事判決　　　　　　　93年度易字第1252號
公　訴　人　臺灣高雄地方法院檢察署檢察官
被　　　告　乙○○
上列被告因偽造文書等案件，經檢察官聲請簡易判決處刑（92年
度偵緝字第1610號），惟經本院高雄簡易庭認為不宜以簡易判決
處刑，簽移由本院合議庭改依通常訴訟程序審理，本院判決如下
：
    主  文
乙○○幫助納稅義務人以不正當方法逃漏稅捐，累犯，處有期徒
刑月，如易科罰金，以佰元折算壹日。
    事  實
一、乙○○前因妨害風化案件，經本院於民國81年4 月21日以80
    年度訴字第2219號判處有期徒刑十月確定，嗣入監執行後於
    85年7 月19日縮刑期滿執行完畢，仍不知悔改，其於88年間
    承包「至桂工程行」位於屏東縣崁頂鄉垃圾焚化爐之聯外道
    路工程，明知其胞弟甲○○並未在至桂工程行任職或支薪，
    竟基於幫助納稅義務人至桂工程行逃漏稅捐之犯意，於民國
    89 年5月間某日，將甲○○之身分證影本資料交予不知情之
    至桂工程行之實際負責人丙○○，據以製作甲○○於88年間
    向至桂工程行支領薪資共新台幣（下同）20萬元，使其營業
    成本增加、營利所得減少，因而幫助至桂工程行以上開不正
    當方法，逃漏88年度營利事業所得稅5 萬元。嗣因甲○○收
    到繳稅通知後，向臺灣高雄地方法院檢察署檢察官提出告訴
    而查悉上情。
二、案經甲○○訴由臺灣高雄地方法院檢察署檢察官偵查後聲請
    簡易判決處刑。
    理  由
一、上開犯罪事實，業據被告乙○○於本院審理中坦承不諱，核
    與證人即至桂工程行實際負責人丙○○於偵訊及本院審理中
    證述之情節相符，且告訴人甲○○於88年間，除在銘宣企業
    有限公司及力霸房屋任職外，從未曾在至桂工程行工作及支
    薪之事實，亦經告訴人甲○○於偵訊時指述明確，並有各類
    所得扣繳暨免扣繳憑單2 紙在卷可稽。又被告幫助至桂工程
    行虛報甲○○88年度薪資20萬元，則逃漏稅額為5 萬元等情
    ，並有財政部臺灣省南區國稅局高雄縣分局94年1 月18日南
    區國稅高縣一字第0940001429號函及函附之至桂工程行88年
    度營利事業所得稅結算申報資料附卷可憑，足認被告之自白
    核與事實相符。至證人即告訴人甲○○經本院依法傳喚雖未
    到庭，然其於偵訊時已供述明確，且核與被告所述相符，故
    本院認無再予傳喚調查之必要，附此敘明。綜上所述，本件
    事證明確，被告犯行堪予認定。
二、按稅捐稽徵法第43條第1 項，對於幫助犯同法第41條或第42
    條之罪者，特設刑罰明文，係排除刑法第30條所定幫助犯從
    屬性之適用，而為獨立犯罪類型之規定，縱無正犯，亦可成
    立該條項罪名（最高法院82年度台上字第2032號判決要旨參
    照）。核被告所為，係犯稅捐稽徵法第43條第1 項之幫助納
    稅義務人以不正當方法逃漏稅捐罪。又被告前因妨害風化案
    件，經本院判處有期徒刑十月確定，嗣於85年7 月19日縮刑
    期滿執行完畢之事實，有臺灣高等法院被告全國前案紀錄表
    在卷可按，其於有期徒刑執行完畢後，五年內再犯本件有期
    徒刑以上之罪，為累犯，應依法加重其刑。爰審酌被告幫助
    納稅義務人逃漏稅捐，對國家課稅之正確及公平性造成損害
    ，實有不該，惟考量其犯後已坦承犯行，且告訴人業與至桂
    工程行達成和解，已不願追究，又其所幫助逃漏之稅額不高
    ，犯罪情節非重等一切情狀，量處如主文所示之刑，並諭知
    易科罰金之折算標準，以示懲儆。又行為後法律有變更者，
    適用裁判時之法律，刑法第2 條第1 項前段定有明文，而關
    於易服勞役及期間、數罪併罰之定執行刑、緩刑及易以訓誡
    易科罰金各事項，均依新法（最高法院24年7 月總會決議(二)
    可資參照），是被告行為後，刑法第41條已於90年1 月10日
    修正，並於同年月12日生效，參諸前揭法條規定及決議意旨
    ，本件自應適用裁判時即修正後刑法第41條第1 項規定，諭
    知易科罰金之折算標準，附此敘明。
三、公訴意旨另以：被告前述提供其胞弟甲○○之身分證影本資
    料予至桂工程行請款，致該工程行據以製作不實之88年度各
    類所得扣繳暨免扣繳憑單（下稱扣繳憑單），持以向財政部
    臺灣省南區國稅局申報，而行使該業務上登載不實之文書，
    足以生損害於甲○○及稅捐稽徵機關對稅捐稽徵之正確性。
    因認被告此部分另涉有刑法第216 條、第215 條之行使業務
    上登載不實文書之罪嫌云云。惟按犯罪事實應依證據認定之
    ，無證據不得認定犯罪事實，刑事訴訟法第154 條第2 項定
    有明文。查營利事業填製扣繳憑單，係附隨公司業務而製作
    ，被告既非至桂工程行之負責人，其僅係提供他人之身分證
    影本資料予至桂工程行，並無任何證據證明被告參與該工程
    行之業務工作，尚難認被告就至桂工程行製作不實之扣繳憑
    單、營利事業所得稅結算申報書及持以行使之行為，有何犯
    意聯絡或行為分擔，是被告此部分犯罪事實尚屬不能證明。
    此外，本院復查無其他證據足資證明被告確有公訴人所指此
    部分之犯行，惟依公訴意旨認此部分與前揭幫助逃漏稅捐之
    論罪科刑部分，具有方法、結果之牽連關係，爰不另為無罪
    之諭知，併此敘明。
據上論斷，應依刑事訴訟法第452 條、第299 條第1 項前段，稅
捐稽徵法第43條第1 項，刑法第11條前段、第47條、第41條第1
項前段，罰金罰鍰提高標準條例第2 條，判決如主文。
本案經檢察官郭季青到庭執行職務。
中　　華　　民　　國　　94　　年　　8 　　月　　11　　日
                      刑事第八庭  審判長法　官  陳樹村
                                        法  官  林意芳
                                        法  官  吳俊龍
以上正本證明與原本無異。
如不服本判決，應於判決送達後10日內，向本院提出上訴狀。
中　　華　　民　　國　　94　　年　　8 　　月　　12　　日
                                        書記官  許麗珠
附錄本判決論罪法條：
稅捐稽徵法第43條第1項
教唆或幫助犯第41條或第42條之罪者，處3 年以下有期徒刑、拘
役或科新台幣6 萬元以下罰金。
